臺灣高等法院交通事件裁定　　　　　　　　　　　　九十三年度交抗字第五七四號
　　抗　　告　人　台北市交通事件裁決所
　　即原處分機關
　　代　　表　人　吳明德
　　受　處　分人　甲○
右抗告人因違反道路交通管理處罰條例案件，不服臺灣板橋地方法院，中華民國九十
三年六月二十九日所為裁定（九十三年度交聲字第六九九號），提起抗告，本院裁定
如左：
    主  文
原裁定關於汽車駕駛人，駕駛汽車違反道路交通安全規則，因而肇事致人受傷，違規
記點部分撤銷，發回臺灣板橋地方法院。
其餘抗告駁回。
    理  由
一、本件原裁定以原處分意旨略以異議人即受處分人甲○於民國九十二年十二月二十
    二日晚上八時三十分許，駕駛車牌號碼為六八五－ＬＷ號之營業小客車（計程車
    ），行經臺北市○○路二三五巷與民生東路二段一四七巷路口（下稱系爭路口）
    時，因不讓幹線道車先行而肇事致人受傷，經臺北市政府警察局交通警察大隊第
    四組執勤警員調查後，於九十三年二月十九日以北市警交大字第Ａ一Ａ二○○六
    三○號違反道路交通管理事件通知單舉發。嗣異議人依法申訴，經臺北市交通事
    件裁決所認舉發無誤，而於九十三年五月三日以北市裁三字第裁二二－Ａ一Ａ二
    ○○六三○號裁決書裁決，裁處異議人罰鍰六百元，吊扣駕駛執照三個月，並記
    違規點數一點，及異議意旨則略以異議人並無「支線道車不讓幹線道車先行」，
    係被害人林鎮國駕駛機車行經系爭路口時，因見有來車心生緊張，而自行擦撞異
    議人所駕駛之汽車受傷，其受傷並非異議人之違規所致，且異議人與被害人已就
    本件交通事故達成和解。又道路交通管理處罰條例第六十一條已於九十三年四月
    二十一日修正公布，其中關於肇事致人受輕傷之處罰已改為記違規點數三點，吊
    扣駕駛執照將使異議人之生計陷於困難，爰請求撤銷原處分云云。並經查（一）
    異議人固坦承於上開時、地行駛支線道與幹線道車肇事及被害人林鎮國受有輕傷
    之事實，惟否認其係因違反交通規則而肇事致被害人受傷。然按交通安全規則之
    規定，異議人行經系爭路口時，即應暫停觀察幹線道有無來車後再起步行駛，且
    異議人亦自承看見被害人駛來時已來不及煞車，有臺北市警察局中山分局交通分
    隊交通事故談話紀錄表Ａ影本乙紙附卷可稽，則縱被害人林鎮國見異議人駕車駛
    來而一時緊張與異議人之汽車擦撞，亦係因異議人當時並未依交通規則停車再開
    所致，否則當不至於煞車不及而發生本件事故。此外，另有原舉發機關受理交通
    違規事件調查表暨其附件影本一份在卷可按，是本件異議人之違規事實堪已認定
    。至異議人與被害人已就本件交通事故達成和解一節，係異議人與被害人雙方均
    對他造之民、刑事責任不予追究，與本件交通事故之行政責任無涉，異議人尚不
    得以之為由免除行政責任。原處分機關認為本件異議人有「支線道車不讓幹線道
    車先行」之違規情形，從而依道路交通管理處罰條例第四十五條第九款之規定裁
    罰新台幣六百元，並無違誤，此部份異議自無理由，應予駁回。（二）次查，道
    路交通管理處罰條例第六十一條業於九十三年四月二十一日經總統修正公布，同
    年月二十三日生效，而修正後第六十一條第三項規定：「汽車駕駛人，駕駛汽車
    違反道路交通安全規則，因而肇事致人受傷者，記違規點數三點；致人重傷者，
    吊扣其駕駛執照三個月至六個月」，亦即將肇事致人受傷（非重傷）「吊扣其駕
    駛執照三個月至六個月」之處罰規定修正為「記違規點數三點」，是修正前後之
    法律處罰規定顯有不同，應認係屬法律之變更，而有新舊法變更比較適用之問題
    ，原處分機關未及比較新舊法之適用逕為處分，容有未洽。比較修正後道路交通
    管理處罰條例第六十一條第三項前段規定，與九十三年四月二十一日修正公布前
    同條例第六十一條第三項規定，二者有如上述之修正，法律效果分別係「記違規
    點數三點」及「吊扣駕照三至六月」，新法不必吊扣駕駛執照，僅記違規點數三
    點，顯然是新法較有利於異議人；且依學者所認，行政罰在法律之適用上應有刑
    法第二條第一項「行為後法律有變更者，適用裁判時之法律。但裁判前之法律有
    利於行為人者，適用最有利於行為人之法律」及稅捐稽徵法第四十八條之三「納
    稅義務人違反本法或稅法之規定，適用裁處時之法律。但裁處前之法律有利於納
    稅義務人者，適用最有利於納稅義務人之法律」規定所揭示之「從新從輕」原則
    之類推適用；而行政罰法草案第五條第一項亦明定此原則，是自應適用修正生效
    後之新法為本件之裁判。綜上所述，原處分機關就異議人肇事致人受傷部分所為
    裁處，固非無據，惟其處分既有如上瑕疵，自無可維持，爰撤銷此部份原處分，
    依修正後道路交通管理處罰條例第六十一條第三項前段，另行裁處如主文。
二、抗告意旨略以道路交通管理處罰條例第六十一條修正條文業經總統於九十三年四
    月二十一日以華總一義字第○九三○○○七七六○一號令修正公布，行政院並於
    九十三年七月一日公布實施，且依交通部九十三年六月二十九日交路字第○九三
    ○○四○四三一號函釋以行為時之法律處罰，則本案有關違反道路交通安全規則
    肇事致人受傷之處分，仍應依行為時道路交通管理處罰條例第六十一條第三項之
    規定，處吊扣駕駛執照三個月尚無違誤，本案請撤銷原裁定，維持原處分「處甲
    ○新台幣六百元，吊扣駕照三個月，並依第十三條第一項記違規點數一點等。
三、按汽車駕駛人，爭道行駛支線道車不讓幹線道車先行者，處新臺幣六百元以上一
    千八百元以下罰鍰，道路交通管理處罰條例第四十五條第九款定有明文，查受處
    分人甲○於民國九十二年十二月二十二日晚上八時三十分許，駕駛車牌號碼為六
    八五－ＬＷ號之營業小客車（計程車），行經臺北市○○路二三五巷與民生東路
    二段一四七巷路口時，因不讓幹線道車先行而肇事致人受傷等事實，業據受處分
    人甲○承認有於前揭時地發生肇事及看見被害人駛來時已來不及煞車之情事，有
    其之交通事故談話紀錄表可稽，並經被害人林鎮國指訴明確，亦有其之交通事故
    談話紀錄表可稽，且有現場圖、交通事故分析研判表在卷可證，受處分人之違規
    事實明確，原審因認原處分機關依道路交通管理處罰條例第四十五條第九款之規
    定裁罰新台幣六百元，並無違誤，而駁回受處分人該部份之異議，經核此部分尚
    無違誤，抗告人就原裁定請求全部撤銷，就此部分請求仍維持處甲○新台幣六百
    元，而提起抗告，尚難認有理由，此部分應予駁回。又道路交通管理處罰條例第
    六十一條之修正規定，其施行依法由行政院以命令定之，而行政院九十三年六月
    三十日院臺交字第○九三○○八六六八四號令發布定自九十三年七月一日施行，
    原裁定於九十三年六月二十九日裁定時就受處分人駕駛汽車違反道路交通安全規
    則，因而肇事致人受傷，違規記點部分，適用尚未施行生效之道路交通管理處罰
    條例第六十一條之修正規定，而撤銷原處分機關此部分之處分，尚有未洽，再法
    院審查行政處分是否違法，應以其發布時之法律狀態為據，行政處分發布後法律
    狀態變更，既非原處分機關作成處分時所能斟酌，自不能以其後法律變更而認定
    原處分違法，又前開之處分係屬行政罰，而非行政刑罰，並無刑法第二條第一項
    規定之適用餘地。且除法規另有規定外，以實體從舊程序從新為行政救濟審理原
    則，原裁定類推適用刑法第二條第一項等規定之從新從輕之原則，亦不無研求之
    餘地，抗告人就此部分以應適用行為時法而提起抗告，尚非無理由，自應由本院
    將此部分撤銷，發回原法院更為妥適之處理。
四、依道路交通管理處罰條例第八十九條，道路交通事件處理辦法第二十六條、刑事
    訴訟法第四百十二條、第四百十三條前段裁定如主文。
中    華    民    國      九十三      年    九    月     十四       日
                              臺灣高等法院交通法庭
                                  審判長法  官  陳  正  雄
                                        法  官  許  錦  印
                                        法  官  許  宗  和
右正本證明與原本無異。
不得再抗告。
                                        書記官  沈  秀  容
中    華    民    國      九十三      年    九    月     十四       日
